臺灣彰化地方法院刑事判決　　　　　　　　　　　　　九十年度交易字第二八號
　　公　訴　人　臺灣彰化地方法院檢察署檢察官
　　被　　　告　乙○○
右列被告因過失傷害案件，經檢察官提起公訴（九十年度偵字第三二一０號），本院
判決如左：
    主      文
乙○○因過失傷害人，處有期徒刑貳月，如易科罰金，以佰元折算壹日。
    事      實
一、乙○○於民國八十九年十二月六日上午，駕駛車牌號碼ＩＦ—二三三二號自用小
    客車，沿彰化縣田尾鄉○○路○段由北往南方向行駛，於同日中午十二時二十五
    分許，行經彰化縣田尾鄉○○路○段與光復路二段設有左、右轉及直行三向號誌
    之交岔路口時，理應注意車輛行駛至交岔路口，轉彎車應讓直行車先行，而依當
    時天候、路況、視距等情形，並無不能注意之特別情事，竟於南北雙向車道上之
    三向號誌同時亮起、顯示車輛均得進行轉彎及直行時，疏未注意而貿然左轉，欲
    經由該交岔路口駛入光復路。適有陳邱施畫未考領機車駕駛執照而騎乘車牌號碼
    ＴＲＰ—０六一號輕機車，沿彰化縣田尾鄉○○路由南往北方向行駛至該路口，
    亦疏未注意車前狀況，隨時採取必要之安全措施而逕自穿越交岔路口前行。致乙
    ○○及甲○○○發現對方來車時均已避煞不及，甲○○○所騎機車車頭遂直接衝
    撞乙○○駕駛之自小客車右前車門，陳邱施畫因而人車倒地，並受有胸部挫傷、
    頸部外傷合併臉部擦挫傷、雙腳及右手多處擦挫傷等傷害。乙○○於肇事後、犯
    罪行為被發覺前，即以電話向警察機關報案，並於到場處理之警員柯武宏訊問時
    ，自首犯罪而接受裁判。
二、案經甲○○○訴由彰化縣警察局北斗分局報請臺灣彰化地方法院檢察署檢察官偵
    查起訴。
    理      由
一、右揭事實，業據被告乙○○於本院審理時坦承不諱，核與告訴人甲○○○於偵查
    中指訴車輛擦撞經過相互合致，並經證人即自小客車內乘客謝淑意證述明確，復
    有道路交通事故調查報告表一份、現場照片五張、診斷書二紙附卷可稽。按汽車
    行駛至交岔路口時，轉彎車應讓直行車先行，道路交通安全規則第一百零二條第
    一項第六款定有明文。前揭肇事之交岔路口雖於田尾鄉○○路南北雙向均設有左
    、右轉及直行三向號誌，惟當時燈號運作係採三向號誌同時亮起，並未預留特定
    時段專供車輛左轉使用，此經證人即到場處理之警員柯武宏證述甚明。則被告行
    經該交岔路口時，南北雙向車輛既得同時轉彎及直行，被告自應依循前揭交通安
    全規定，注意讓由直行之告訴人機車先行通過，而依當時天候、路況、視距等情
    形，並無不能注意之特別情事，竟疏於注意而貿然左轉，致與告訴人所駕機車直
    接發生碰撞，被告駕車行為顯有過失。且本件車禍經送臺灣省車輛行車事故覆議
    鑑定委員會覆議結果，認為被告駕駛自小客車行經行車管制號誌交岔路口，左轉
    車未讓直行車先行，為肇事主因；告訴人無照駕駛輕機車，行經行車管制號誌交
    岔路口，未注意車前狀況，為肇事次因，有該會府覆議字第九０一五八四號覆議
    意見書在卷可按，所述被告過失情節同於本院上開認定，益足為證。雖告訴人無
    照騎乘機車，又未注意車前狀況而逕自前行，對於本件車禍之發生亦有疏失可指
    ，然被告上開駕車過失情節既已至為明確，究不得僅因告訴人同有疏失即得解免
    其應負之過失傷害罪責，是以被告駕車過失行為與告訴人所生之傷害結果間，仍
    具有相當之因果關係。本案事證已臻明確，被告犯行至堪認定。
二、核被告乙○○因駕車過失行為而致人受傷，所為係犯刑法第二百八十四條第一項
    前段之過失傷害罪。被告於肇事後、犯罪行為被發覺前，即以電話先行報警處理
    ，並於到場處理之警員柯武宏訊問時，自首犯罪而接受裁判，此經證人柯武宏到
    庭陳述綦詳，並有道路交通事故調查報告表上報案人欄之記載可憑，業已合於法
    定之自首要件，應依刑法第六十二條前段之規定減輕其刑。爰審酌被告過失情節
    之輕重，告訴人受傷之程度，被告又於本院審理時已能坦承犯行，犯後態度非無
    足取，而告訴人騎乘機車肇事亦難辭疏失之責，被告迄今未能與告訴人達成民事
    和解，及其具有高中畢業學歷之智識程度等一切情狀，量處如主文所示之刑，併
    諭知易科罰金之折算標準，以示懲儆。
三、另被告行為後，刑法第四十一條關於易科罰金之規定業於九十年一月十日修正公
    布，雖修正前後對於被告得否易科罰金不生影響，尚無比較何者對於被告較屬有
    利之實益，仍應依刑法第二條第一項前段之從新原則，適用修正後之刑法第四十
    一條第一項前段。
據上論斷，應依刑事訴訟法第二百九十九條第一項前段，刑法第二條第一項前段、第
二百八十四條第一項前段、第六十二條前段、第四十一條第一項前段，罰金罰鍰提高
標準條例第一條前段、第二條，判決如主文。
本案經檢察官陳嘉瑜到庭執行職務。
中    華    民    國    九十一      年      三      月      二十一      日
                                臺灣彰化地方法院交通法庭
                                    法      官  高  文  崇
右正本證明與原本無異。
如不服本判決，應於判決送達後十日內向本院提出上訴狀( 須附繕本 )。
告訴人或被害人對於判決如有不服具備理由請求檢察官上訴者，其上訴期間之計算係
以檢察官收受判決正本之日期為準。
                                    法院書記官  謝  志  鑫
中    華    民    國    九十一      年      三      月      二十二      日
刑法第二百八十四條
因過失傷害人者，處六月以下有期徒刑、拘役或五百元以下罰金。致重傷者，處一年
以下有期徒刑、拘役或五百元以下罰金。
從事業務之人，因業務之過失傷害人者，處一年以下有期徒刑、拘役或一千元以下罰
金。致重傷者，處三年以下有期徒刑、拘役或二千元以下罰金。
